【裁判字號】    99,易,1663
【裁判日期】    991019
【裁判案由】    妨害名譽
【裁判全文】
臺灣臺北地方法院刑事判決              99年度易字第1663號
公  訴  人  臺灣臺北地方法院檢察署檢察官
被      告  乙○○
上列被告因妨害名譽案件，經檢察官提起公訴（99年度偵字第99
25號），本院判決如下：
    主  文
乙○○犯散布文字誹謗罪，處拘役參拾日，如易科罰金，以新臺
幣壹仟元折算壹日。
    事  實
一、乙○○與甲○係朋友，雙方因感情及金錢糾紛而產生嫌隙。
    乙○○竟意圖散布於眾，於民國99年2 月14日晚間8 時許（
    起訴書誤載為99年2 月15日上午某時許，應予更正），在甲
    ○位於臺北縣新店市○○路284 巷4 弄6 號10樓住處及同樓
    層隔壁8 號之大門上，分別張貼並散布內容載有「淫魔，此
    人甲○專門拐騙女人，騙財騙色欠錢不還，桃園機場- 國泰
    航空，新店市○○路284 巷4 弄6 號10樓」等文字及附上甲
    ○半身照片之紙張，足以毀損甲○之人格及其於社會上之評
    價。
二、案經甲○訴由臺北縣政府警察局新店分局報告臺灣臺北地方
    法院檢察署檢察官偵查起訴。
    理  由
壹、程序部分：
    按被告以外之人於審判外之陳述，雖不符前4 條（即刑事訴
    訟法第159 條之1 至之4） 之規定，而經當事人於審判程序
    同意作為證據，法院審酌該言詞陳述或書面陳述作成時之情
    況，認為適當者，亦得為證據。當事人、代理人或辯護人於
    法院調查證據時，知有第159 條第1 項不得為證據之情形，
    而未於言詞辯論終結前聲明異議者，視為有前項之同意，刑
    事訴訟法第159 條之5 定有明文。經查，檢察官、被告乙○
    ○於本院言詞辯論終結前，就本判決所引用下列各項屬於審
    判外陳述之證據，知有第159 條第1 項不得為證據之情形，
    均未聲明異議，且本院審酌該證據作成情況均無不適當之情
    形，是依上開規定，認得作為本案證據。
貳、實體部分：
一、訊據被告固坦承有於上開時間，在告訴人甲○位於臺北縣新
    店市○○路284 巷4 弄6 號（下稱中正國宅）10樓住處及同
    樓層隔壁8 號之大門上，分別張貼載有上開內容及附上告訴
    人半身照片之紙張之事實，惟矢口否認有何散布文字誹謗之
    犯行，辯稱：上開中正國宅之住戶係利用大樓電梯上下樓，
    且該大樓每層只有2 戶，而告訴人10樓住處隔壁房屋（8 號
    ）沒有人居住，且10樓之樓梯間亦堆滿紙箱雜物，故不會有
    人經過上開紙張之張貼處；又伊並無誹謗之故意云云。經查
    ：
  (一)被告於上開時間，在中正國宅6 號及8 號10樓之大門上，張
    貼內容載有「淫魔，此人甲○專門拐騙女人，騙財騙色欠錢
    不還，桃園機場- 國泰航空，新店市○○路284 巷4 弄6號
    10樓」等文字及附上告訴人半身照片之紙張之情，為被告所
    自承（見院一卷第10頁背面），核與告訴人即證人甲○於警
    詢、偵訊時之證述相符（見偵卷第7 、8 、30、31頁）；復
    有上開紙張影本在卷可稽（見偵卷第10、11頁），是上開事
    實堪以認定。又細繹上開紙張內容，係以告訴人之相片附加
    文字方式，指摘告訴人為「淫魔」，且「專門拐騙女人，騙
    財騙色欠錢不還」等語，該紙張內容一旦廣為流傳，足以使
    一般社會大眾對於告訴人產生私德不佳之負面評價，貶損告
    訴人之道德形象及人格評價，而一般人亦均不願意以此方式
    遭指摘，是上該紙張之內容已足以毀損告訴人之名譽，應屬
    無訛。
  (二)被告固以上開情詞置辯。惟查，證人即曾前往告訴人上開住
    處之丙○○於本院審理時具結證稱：「伊去過告訴人位於臺
    北縣新店市○○路284 巷4 弄6 號10樓的住所」、「該國宅
    住戶蠻多的，因為倒垃圾的人蠻多的」、「告訴人隔壁應該
    有住人，因為伊有看到鞋櫃」等語（見院二卷第13至15頁）
    ，核與告訴人於本院審理時供稱：「被告說伊隔壁沒有住人
    ，但是伊在那邊住10多年，一直都不知道伊隔壁沒有住人」
    等語相符（見院二卷第17頁背面）。又觀諸中正國宅10樓樓
    梯間之現場照片（見院一卷第28、29頁），可知告訴人隔壁
    房屋（即8 號）大門旁之地上有擺放1 雙拖鞋，則該脫鞋理
    當屬進出該屋之人所有。綜上，足徵告訴人上開住處之隔壁
    應有人居住，甚為灼然。復衡以被告張貼載有上開內容之紙
    張於中正國宅6 號及8 號10樓之大門上，凡經過10樓樓梯間
    之人必然看到上開紙張，而中正國宅固然設有電梯，10樓樓
    梯間或因住戶在牆角堆放雜物而妨礙通行，然該大樓之住戶
    仍有使用10樓樓梯間上下樓之可能，從而，被告張貼上開紙
    張之地點，自屬多數人得以見聞之公共場所。況查，被告於
    本院審理時已供承：「伊與告訴人有金錢往來糾葛，告訴人
    對伊行為暴力，還說伊仙人跳，伊受不了這樣的精神壓力，
    所以伊才貿然去張貼，『讓大家知道』告訴人是淫魔」等語
    （見院一卷第13頁背面），亦徵被告確有散布上開文字而誹
    謗告訴人之故意。是被告上開所辯，均屬事後卸責之詞，尚
    不足採信。
  (三)綜上所述，本件事證明確，被告確有上開散布文字誹謗之犯
    行，堪以認定，應予依法論科。
二、核被告所為，係犯刑法第310 條第2 項之散布文字誹謗罪。
    爰審酌被告因感情及金錢糾紛而與被告發生嫌隙，竟在上開
    告訴人住處大門外張貼足以貶損他人名譽之文字，未顧及他
    人之人格尊嚴，實有不該；惟念其並無前科，有臺灣高等法
    院被告前案紀錄表可按，素行尚稱良好，並審酌被告犯罪之
    動機、智識程度等一切情狀，爰量處如主文所示之刑，並諭
    知易科罰金之折算標準。
據上論斷，應依刑事訴訟法第284 條之1 、第299 條第1 項前段
，刑法第310 條第2 項、第41條第1 項前段，刑法施行法第1 條
之1 ，判決如主文。
本案經檢察官呂朝章到庭執行職務。
中    華    民    國    99    年    10    月    19    日
                  刑事第十六庭  法  官  羅立德
以上正本證明與原本無異。
如不服本判決應於收受送達後10日內向本院提出上訴書狀，並應
敘述具體理由；其未敘述上訴理由者，應於上訴期間屆滿後20日
內向本院補提理由書（均須按他造當事人之人數附繕）「切勿逕
送上級法院」。
                                書記官  鄭淑丰
中    華    民    國    99    年    10    月    19    日
附錄本案論罪科刑法條全文：
刑法第310條第1項、第2項：
意圖散布於眾，而指摘或傳述足以毀損他人名譽之事者，為誹謗
罪，處1年以下有期徒刑、拘役或五百元以下罰金。
散布文字、圖畫犯前項之罪者，處2 年以下有期徒刑、拘役或1
千元以下罰金。

司法院資訊處製作；財團法人民間司法改革基金會備份。
